臺灣屏東地方法院刑事判決　　　　　　　 93年度訴字第643號
公　訴　人　臺灣屏東地方法院檢察署檢察官
被　　　告　庚○○　男　41歲.
上列被告因詐欺案件，經檢察官提起公訴（九十三年度偵字第二
四六０號）及移送併辦（九十三年度偵字第三六七六號），本院
裁定改依簡式審判程序審理，判決如下：
    主  文
庚○○幫助意圖為自己不法之所有，以詐術使人將本人之物交付
，處有期徒刑肆月，如易科罰金，以佰元折算壹日。
    事　實
一、庚○○因缺錢花用，預見一般人收購他人之金融帳戶使用常
    與詐欺犯罪密切相關，竟基於縱有人持其金融帳戶作為詐騙
    之犯罪工具，亦不違反其本意之幫助犯意，於民國九十二年
    十二月三十一日，經由自由時報之分類廣告欄所刊登「借您
    錢免還0000000000」之廣告，與年籍、姓名不詳
    自稱「吳先生」之成年男子取得聯絡，同意以一個郵局帳戶
    每月新台幣（下同）二千元、一個銀行帳戶每月八百元之代
    價提供「吳先生」使用後，旋於九十三年一月二十九日前之
    某日，在屏東縣屏東市之家樂福大賣場前，將其所有第一商
    業銀行股份有限公司萬巒分行（以下稱第一銀行，帳號00
    000000000號）、中華郵政股份有限公司屏東萬巒
    郵局（帳號00000000000000號）、台新國際
    商業銀行股份有限公司屏東分行（以下稱台新銀行，帳號0
    0000000000000號）等三個帳戶之存摺及提款
    卡交付予「吳先生」並得款現金八百元，雙方更約定餘款以
    每月匯款之方式交付，以此方法幫助「吳先生」與其他姓名
    年籍不詳者利用其帳戶供詐騙他人匯款之用。嗣「吳先生」
    於取得庚○○所交付之上開帳戶相關物件後，即獨自或與他
    人共同基於意圖為自己不法之所有，分別於九十三年一月二
    十九日十二時三十分許、十三時許、九十三年一月三十日十
    七時許及其他不詳時間，在不詳地點撥打電話給己○○、戊○○、甲○○、丙○○等人、或在報紙之分類廣告欄刊登徵
    人啟事，以附表所示之詐騙手法欺騙己○○、戊○○、乙○○、甲○○、丁○○、丙○○等人，致其等六人陷於錯誤，
    依接聽電話者之指示而分別於附表所示時間，將附表所示之
    金額匯入庚○○上開第一銀行、萬巒郵局、台新銀行帳戶內
    。嗣庚○○因「吳先生」未依約每月匯款八百元，遂於九十
    三年三月十七日十一時許前往第一銀行辦理存褶掛失時，因
    該銀行職員發現該存摺係警示帳戶而報警處理，經警循線追
    查始知上情。
    理　由
一、右揭犯罪事實，業據被告庚○○於本院審理時坦承不諱，核
    與被害人己○○、戊○○、乙○○、甲○○、丁○○、丙○○於警詢及偵查中之指、證述情節大致相符，並有自由時報
    分類廣告、中國時報分類廣告、以局號帳號查詢客戶基本資
    料、郵局存簿儲金立帳申請書、萬巒郵局客戶歷史交易清單
    、郵政國內匯款執據、第一銀行交易明細、新竹國際商銀自
    動櫃員機交易明細表、上海商業儲蓄銀行自動櫃員機交易明
    細表、台新銀行客戶基本資料查詢、台新銀行台幣往來印鑑
    暨資料卡、台新銀行交易明細表各一份、中國信託自動櫃員
    機交易紀錄二份、中華郵政股份有限公司自動櫃員機儲戶交
    易明細表二份、合作金庫自動櫃員機交易明細單三份在卷可
    稽，足見被告自白與事實相符，應予採信。從而，本件事證
    明確，被告犯行堪以認定。
二、查被告基於幫助他人犯罪之意思，將其所有之上開帳戶存摺
    、提款卡交付他人持向不特定人詐取財物之用，核其所為，
    係犯刑法第三十條第一項、第三百三十九條第一項詐欺取財
    罪之幫助犯。公訴事實雖僅記載附表編號三至五所示之幫助
    詐欺犯行，惟其餘附表編號一、二、六所示幫助詐欺部分，
    係被告同一幫助行為幫助他人對於被害人己○○、戊○○、
    丙○○為詐欺犯行之犯罪事實，與業經起訴部分為單純一罪
    ，本院自得併予審究，附此敘明。至公訴人認被告係幫助「
    吳先生」之犯罪集團為常業詐欺之重大犯罪，係犯洗錢防制
    法第九條第一項之幫助洗錢罪，惟按洗錢防制法所規定之行
    為客體為重大犯罪所得財物或財產上利益，且係採列舉式之
    規定，於列舉規定外，其餘犯罪所得財物或財產上利益並不
    包括之，且本案被告縱對日後該三個金融帳戶資料將被他人
    作為財產犯罪之用有所預見，然對於該使用人究竟來歷、背
    景如何，有無職業、收入如何，是否藉詐欺犯罪為業，期間
    如何，在雙方並非熟識之情況下，本難查悉，在無其他之佐
    證下，自難單憑被告提供其帳戶資料，即率謂被告確有常業
    詐欺之犯罪認識，況本案自稱「吳先生」之成年男子既未緝
    獲，又查無其他證據足以界定其詐騙行為，自亦無從認定其
    係侍此維生之詐騙常業犯，是應從有利被告之認定，即本案
    被告應係一般詐欺犯之幫助犯，是公訴人起訴法條尚有未洽
    ，起訴法條應予變更。被告以幫助之意思，參與構成要件以
    外之行為，應依刑法第三十條第二項幫助犯之規定減輕其刑
    。爰審酌被告為圖謀私利，對於蒐集人頭帳戶者將持以犯財
    產犯罪之用已可預見，竟仍非法提供帳戶助長犯罪，破壞金
    融信用之正確性，且增加犯罪查緝之困難，所生危害不輕，
    惟被告獲利尚微，且犯後已坦承犯行，態度尚可等一切情狀
    ，量處如主文所示之刑，並諭知易科罰之折算標準。
據上論斷，應依刑事訴訟法第二百七十三條之一第一項、第二百
九十九條第一項前段、第三百條，刑法第三百三十九條第一項、
第三十條第二項、第四十一條第一項前段、罰金罰鍰提高標準條
例第一條前段、第二條，判決如主文。
本案經檢察官黃莉琄到庭執行職務。
中　　華　　民　　國　　94　　年　　4 　　月　　6 　　日
                  刑事第二庭　　法　官　蘇碧珠
右正本證明與原本無異。
如不服本判決應於收受本判決送達後十日內向本院提出上訴書狀
，其未敘述上訴理由者，並得於提起上訴後十日內向本院補提理
由書狀（均須按他造當事人之人數附繕本）「切勿逕送上級法院
」。
                                 書記官 賀燕花
中　　華　　民　　國　　94　　年　　4 　　月　　6 　　日
錄附本案論罪科刑法條全文
中華民國刑法第三百三十九條第一項：
意圖為自己或第三人不法之所有，以詐術使人將本人或第三人之
物交付者，處五年以下有期徒刑、拘役或科或併科一千元以下罰
金。
附表：
┌─┬───┬────┬────┬────┬──────┐
│編│被害人│受騙匯款│匯款金額│匯入戶名│　詐騙手法  │
│號│      │時間    │        │        │            │
├─┼───┼────┼────┼────┼──────┤
│一│己○○│九十三年│三萬元  │庚○○  │撥打己○○之│
│  │      │一月二十│        │（萬巒郵│行動電話，佯│
│  │      │九日十三│        │局帳號０│稱係其友人葉│
│  │      │時十分許│        │四八一０│思良並對劉怡│
│  │      │時十分許│        │四八一０│君詐稱朋友的│
│  │      │        │        │二三０二│媽媽開刀，亟│
│  │      │        │        │一四五六│需用錢等語，│
│  │      │        │        │八號）  │致己○○不疑│
│  │      │        │        │        │有他，而為轉│
│  │      │        │        │        │帳行為      │
│  │      │        │        │        │            │
├─┼───┼────┼────┼────┼──────┤
│二│戊○○│九十三年│五萬元  │同上    │撥打戊○○之│
│  │      │一月二十│        │        │電話，佯稱係│
│  │      │九日十三│        │        │其堂妹之小叔│
│  │      │時二十八│        │        │黃承國並詐稱│
│  │      │分許    │        │        │有急用需借款│
│  │      │        │        │        │五萬元等語，│
│  │      │        │        │        │戊○○不疑有│
│  │      │        │        │        │他，而為匯款│
│  │      │        │        │        │行為        │
├─┼───┼────┼────┼────┼──────┤
│三│乙○○│九十三年│一千零十│庚○○  │於中國時報分│
│  │      │一月三十│二元、三│（第一銀│類廣告刊登徵│
│  │      │日十時三│千零六十│行帳號七│人啟事，適林│
│  │      │十三分許│九元、一│八五五０│孟涵依報上刊│
│  │      │、同日十│萬八千一│二０九四│登之電話撥打│
│  │      │二時十五│百五十五│七一號）│電話應徵，遂│
│  │      │分許、同│元、一萬│        │向之佯稱一千│
│  │      │日十三時│六千六百│        │元以上之金融│
│  │      │三十一分│三十五元│        │帳戶，並要求│
│  │      │許、同日│        │        │乙○○持提款│
│  │      │十四時三│        │        │卡至提款機，│
│  │      │十五分許│        │        │按照指示操作│
│  │      │        │        │        │提款機，以確│
│  │      │        │        │        │認可將報酬匯│
│  │      │        │        │        │入乙○○之帳│
│  │      │        │        │        │戶內，乙○○│
│  │      │        │        │        │不疑有他，而│
│  │      │        │        │        │依指示分四次│
│  │      │        │        │        │為轉帳行為  │
│  │      │        │        │        │            │
├─┼───┼────┼────┼────┼──────┤
│四│丁○○│九十三年│三萬元、│同上    │撥打甲○○之│
│  │      │一月三十│四萬元  │        │行動電話，佯│
│  │      │日某時許│        │        │稱係其公司經│
│  │      │分二次匯│        │        │理並對甲○○│
│  │      │款      │        │        │詐稱遭人扣留│
├─┼───┼────┼────┼────┤，需匯款始脫│
│五│甲○○│九十三年│十萬元  │同上    │險等語，李儷│
│  │      │一月三十│        │        │文不疑有他，│
│  │      │日二十二│        │        │遂將上情情告│
│  │      │時七分許│        │        │知同事丁○○│
│  │      │        │        │        │，丁○○乃分│
│  │      │        │        │        │二次匯款，各│
│  │      │        │        │        │為三萬元及四│
│  │      │        │        │        │萬元，惟仍不│
│  │      │        │        │        │足，丁○○遂│
│  │      │        │        │        │驅車前往李儷│
│  │      │        │        │        │文家，並載李│
│  │      │        │        │        │儷文至提款機│
│  │      │        │        │        │，由甲○○匯│
│  │      │        │        │        │款十萬元    │
├─┼───┼────┼────┼────┼──────┤
│六│丙○○│九十三年│三萬元、│庚○○  │撥打丙○○之│
│  │      │一月三十│十萬元、│（台新銀│電話，佯稱係│
│  │      │日十五時│七萬元  │行帳號０│其朋友並詐稱│
│  │      │六分許、│        │三０一０│需處理票款而│
│  │      │十九分許│        │一一七０│欲向其借款等│
│  │      │、二十六│        │０四００│語，丙○○不│
│  │      │分許    │        │０）    │疑有他，而為│
│  │      │        │        │        │轉帳行為    │
│  │      │        │        │        │            │
│  │      │        │        │        │            │
└─┴───┴────┴────┴────┴──────┘
